臺灣高雄地方法院刑事判決　　　　　　　94年度訴字第2084號
公　訴　人　臺灣高雄地方法院檢察署檢察官
被　　　告　丁○○
被　　　告　乙○○
上列被告因違反藥事法案件，經檢察官提起公訴（94年度核退偵
字第282 號），暨併案審理（94年度核退偵字第653 號），本院
判決如下：
    主  文
丁○○共同明知為禁藥而運送，累犯，處有期徒刑伍月。
乙○○無罪。
    事  實
一、丁○○（係乙○○之3 親等姻親）曾於民國89年間因違反藥
    事法案件，經本院以89年度訴字第2082號判處有期徒刑10月
    ，嗣經臺灣高等法院高雄分院以90年度上更（一）字285 號
    判處有期徒刑6 月確定在案，並於90年12月13日（起訴書誤
    載為90年10月13日）易科罰金執行完畢。詎仍不知悔改，丁○○與姓名年籍均不詳綽號「高仔」之成年男子，明知未經
    核准擅自輸入之藥品係屬禁藥，不得運送，並共同基於運送
    禁藥之犯意聯絡，竟受該姓名年籍均不詳綽號「高仔」之成
    年男子之委託，以新臺幣（下同）2 千元之代價，於94年2
    月3 日晚上11時許，由丁○○駕駛其不知情之父親黃滄濱所
    有「漁舢港外137 號」舢舨，搭載不知情之乙○○，自高雄
    縣旗津廢棄漁市場出發至高雄港第40號碼頭處，以行動電話
    門號0000000000號與停泊該地之ＰＨＵ　ＭＹ越南籍商船上
    之不詳姓名之船員聯絡接貨，並運送如附表所示之物，得手
    後，復循航道將上開如附表所示之物運送進港後，再以行動
    電話門號0000000000號與該姓名年籍均不詳綽號「高仔」之
    成年人男子聯絡，相約在高雄市五福橋愛河口附近交貨，嗣
    於94年2 月4 日凌晨0 時30分許，丁○○駕駛上開舢板至五
    福橋下時，為警當場查獲，並於舢舨內扣得如附表編號1所
    示之禁藥、編號2 至5 所示非屬禁藥之藥品及編號6 所示非
    屬保育類野生動物之緬甸蟒。
    理  由
壹、程序方面
    本件被告及檢察官對本院所提示證據之證據能力均不爭執，
    本院審酌各該證據作成之情況，認為適當，依刑事訴訟法第
    159 條之5 之規定，均得作為證據。
貳、實體方面
  甲、有罪部分
  一、訊據被告丁○○固坦承於上揭時、地，受姓名年籍均不詳
      綽號「高仔」之成年男子所託，駕駛上開舢舨，搭載不知
      情之乙○○至高雄港第40號碼頭處，代為運送如附表所示
      之物之事實，惟矢口否認有何運送禁藥犯行，辯稱：是綽
      號叫「高仔」的人叫伊去載運那尾蟒蛇，伊並不知道有禁
      藥，被抓2 、3 天後有1 位叫「俊明」打電話給伊，說船
      員是他小舅子，東西在伊那邊，所以要跟伊拿，伊約他出
      來後就跟他說被警察抓到了，伊有請他留下電話，如果要
      出庭的話，請他出來，說東西是他的云云。經查：
  (一)上開事實業據證人即當場查獲之員警丙○○於本院審理時
      時證訴綦詳，且有扣押物品目錄表、高雄關稅局點收各機
      關部隊移送緝獲走私物品運輸工具扣押收據、高雄關稅局
      94 年 第00000000號處分書、行政院衛生署94年4 月13日
      衛署藥字第0940012589號函、行政院衛生署94年3 月9 日
      藥檢壹字第0949404111號藥物食品檢驗成績書、屏東科技
      大學技術合作處野生動物保育服務中心之臨時物種鑑定表
      、現場照片6 張附卷可憑，復有扣案之禁藥「SILKRON CR
      EAM」2條可資佐證。上開事實，堪以認定。
  (二)被告雖以前揭情詞置辯云云，惟證人戊○○於94年10月13
      日本院審理中到庭證稱：伊越南太太的表弟當船員打電話
      給伊說，到時有人會打電話給伊，叫伊過去拿藥，不是伊
      打電話跟丁○○聯絡，是丁○○先打電話給伊，可能是伊
      的電話被我的小舅子留給他們，丁○○被警察查獲後才打
      電話給伊，說這藥是否從越南寄來的等語明確（見本院卷
      第38、39頁）；又參酌被告於該次審理時供稱：電話是戊○○先打電話給伊，伊才知道東西是他的，伊跟高仔的約
      定原先是要去載運那條蛇而已，不知道還有藥等語；再參
      以被告確曾撥打行動電話門號0000000000號與戊○○聯絡
      ，業據被告供承在卷，復有泛亞電信用戶基本資料表1 紙
      在卷可稽，足認被告確有欲將如附表編號1 所示之禁藥交
      予戊○○，是被告辯稱不知還有禁藥云云，顯與事實不符
      ，尚難採信。另被告供稱撥打行動電話門號0000000000號
      與證人聯絡之時間順序，顯與證人所證述渠等聯絡之過程
      不相符合，故無從佐為有利被告之認定，至上開禁藥所有
      權之歸屬，均無涉被告所具明知為禁藥而運送之犯罪故意
      ，亦不影響被告上開犯行之成立，足認被告所辯，顯係事
      後卸責之詞，自難採信。
  (三)乙○○於警詢及偵審中均供稱：伊與丁○○係相約去釣魚
      ，並不知道要去接運違禁藥品，只知道要去接運那條蛇，
      只有伊姨丈（即丁○○）自己跟綽號叫「高仔」的人聯繫
      等語明確，核與被告供陳：乙○○是和伊一起去釣魚，他
      不知道伊要去商船邊接駁私貨，都是伊1 個人去接應等語
      相符，是乙○○上開供詞僅能證明其與被告有於上開時地
      相約一同去釣魚之事實，而無法執此遽認被告並無運送上
      開禁藥之犯行，故無從佐為有利被告之認定，綜上所述，
      足徵被告上開所辯，均不足採信，本件被告運送禁藥之犯
      行，事證明確，應堪認定。
  二、按「偽藥」係指藥品未經核准，擅自製者而言，藥事法第
      39條第1 項、第29條及第20條第1 項第2 款分別定有明文
      。復按未經核准擅自輸入之藥品，為禁藥，但旅客或隨交
      通工具服務人員攜帶自用藥品進口者不在此限，藥事法第
      22條第1 項第2 款定有明文規定。查被告所運送如附表標
      號1 所示之藥品，係未經行政院衛生署准許該藥品許可證
      而輸入，亦非旅客或隨交通工具服務人員攜帶之自用藥品
      ，核屬上開規定所規範之「禁藥」無訛。核被告所為係犯
      藥事法第83條第1 項明知為禁藥而運送罪（併案審理部分
      與起訴部分，係屬同一事實之罪，附此敘明）。其與姓名
      年籍均不詳綽號「高仔」之成年男子就上開犯行，有犯意
      聯絡及行為分擔，應論以共同正犯。又被告前於89年間因
      違反藥事法案件，經本院以89年度訴字第2082號判處有期
      徒刑10月，嗣經臺灣高等法院高雄分院以90年度上更（一
      ）字285 號判處有期徒刑6 月確定在案，並於90年12月13
      日（起訴書誤載為90年10月13日）易科罰金執行完畢之事
      實，此有本院被告院內索引卡紀錄表、臺灣高等法院被告
      前案紀錄表及臺灣高雄地方法院檢察署刑案資料查註紀錄
      表各1 份在卷可參，其受有期徒刑之執行完畢後，5 年以
      內再犯本件有期徒刑以上之罪，為累犯，應依刑法第47條
      之規定，加重其刑。爰審酌被告前有違反藥事法之前科紀
      錄，素行非佳，其運送禁藥行為，已危及民眾健康，且前
      案執行後，復犯相同罪質之罪，犯後又否認犯行，惡性非
      輕，惟念其運送之禁藥數量非鉅，所生影響尚非鉅大等一
      切情狀，量處如主文所示之刑，以資懲儆。至扣案如附表
      編號1 所示之禁藥，業經高雄關稅局於94年6 月21日處分
      沒入確定，有該局94年第00000000號高雄關稅局處分書在
      卷可憑，自無庸再宣告沒收（院字第2832號解釋意旨參照
      ），又上開其餘扣案如附表編號2 至5 所示之物，經送驗
      結果，既非屬藥事法所規範之禁藥或偽藥，此有行政院衛
      生署94年4 月13日衛署藥字第09 40012589 號函、行政院
      衛生署94年3 月9 日藥檢壹字第09 49404111 號藥物食品
      檢驗成績書可佐，另附表編號6 所示之物，亦非屬保育類
      野生動物，有屏東科技大學技術合作處野生動物保育服務
      中心之臨時物種鑑定表可參，均無證據顯示與本案有關，
      自不予宣告沒收，附此說明。
  乙、無罪部分
  一、公訴意旨另略以：被告乙○○與丁○○共同基於運送禁藥
      之犯意聯絡，明知不得運送禁藥，竟仍以2 千元之代價受
      僱於綽號「高仔」之人，於94年2 月3 日23時許，由丁○○駕乘編號「漁舢港外137 號」舢舨，附載乙○○於上，
      至高雄港第40號碼頭附近，自某不知名之商船上，接取未
      經核准擅自輸入之禁藥「SILKRON CREAM 」2 條及其他成
      分不明之藥品、非保育類之蟒蛇1 條等物，得手後，復循
      航道將上開貨物運送進港，約定與綽號「高仔」之人在五
      福橋附近交貨，惟於舢板行至愛河口時即為警當場查獲，
      並起出上開貨品。因認乙○○涉犯藥事法第83條第1 項明
      知為禁藥而運送罪嫌。
  二、按犯罪事實應依證據認定，無證據不得認定犯罪事實；又
      不能證明被告犯罪者，應諭知無罪之判決，刑事訴訟法第
      154 條第2 項、第301 條第1 項分別定有明文。再按事實
      之認定，應憑證據，如未能發現相當證據，或證據不足以
      證明，自不能以推測或擬制之方法，為裁判基礎；且認定
      不利於被告之事實須依積極證據，苟積極證據不足為不利
      於被告事實之認定時，即應為有利於被告之認定；另認定
      犯罪事實所憑之證據，雖不以直接證據為限，間接證據亦
      包括在內，然而無論直接證據或間接證據，其為訴訟上之
      證明，須於通常一般之人均不致有所懷疑，而得確信其為
      真實之程度者，始得據為有罪之認定，倘其證明尚未達到
      此一程度，而有合理之懷疑存在而無從使事實審法院得有
      罪之確信時，即應由法院為諭知被告無罪之判決（最高法
      院40年度臺上字第86號、30年度臺上字第816 號、76年度
      臺上字第4986號判例意旨參照）。
  三、公訴人認被告涉有前揭犯行，係以：(1)被告丁○○之警詢
      及偵查中供述；(2)高雄關稅局點收各機關部隊移交緝獲走
      私品運輸工具扣押收據、行政院衛生署函、行政院衛生署
      藥物食品檢驗局檢驗成績書；(3)扣案之禁藥「SILKRON CR
      EAM 」2 條等證據資料，為其論斷之依據。訊據被告乙○○固坦承有於上開時地搭乘由丁○○所駕駛之上開舢舨，
      至高雄港第40號碼頭等處之事實，惟堅決否認有何運送禁
      藥犯行，辯稱：伊與丁○○是相約去釣魚，伊只知道要去
      接運那條蛇，並不知道要去接運藥品等語。
  四、經查：
  (一)證人即同案被告丁○○警詢、偵查及本院審理時均指稱：
      乙○○是跟伊去釣魚，都是伊去接應的，乙○○並不知情
      ，伊事先沒有跟他說，伊叫乙○○先綁釣魚鉤，伊沒有跟
      他說要去要去10號碼頭做什麼，因為船是伊的，且伊是長
      輩，他也沒有問我，伊跟他說是朋友要的東西拿去給高仔
      後，順便去臺機那裡釣魚等語，核與被告所辯相符，尚難
      遽採公訴人所引用被告丁○○上開陳述，而佐為認定被告
      有何共同運送禁藥之證據。
  (二)證人丙○○於本院審理時雖證述：整個船上都有搜索，沒
      有釣魚的東西，也沒有漁獲等語；證人丁○○證稱：伊那
      是放流刺網，網子平常是包起來的等語；被告則陳稱：當
      時警察沒有問我們有無釣魚的漁具，釣魚竿是放在船的右
      邊靠近駕駛座，警員只有查船艙裡面，沒有查到船的旁邊
      ，所以沒有查到釣竿，因為還沒有開始釣，所以沒有漁獲
      等語，而參諸上開被告與證人丙○○之供述，渠等對於搜
      索範圍之認定，顯不相符，再者，亦尚難僅憑查無魚獲，
      遽論以被告確有公訴人所指之明知為禁藥而運送之犯行。
      此外，卷附之高雄關稅局點收各機關部隊移交緝獲走私品
      運輸工具扣押收據、高雄關稅局94年第00000000號處分書
      、行政院衛生署94年4 月13日衛署藥字第0940012589號函
      、行政院衛生署94年3 月9 日藥檢壹字第0949404111號藥
      物食品檢驗成績書、屏東科技大學技術合作處野生動物保
      育服務中心之臨時物種鑑定表、現場照片6 張及扣案如附
      表所示之物，僅能證明有查獲上開物品之事實，尚難據此
      推論即為被告所運送。
  五、綜上所述，公訴人所提出之證據既未能證明被告乙○○有
      參與本案運送如附表標號1 所示之禁藥之行為。此外，復
      查無其他積極證據足資證明被告有何明知為禁藥而運送之
      犯行，揆諸首揭法律規定與說明，本件既不能證明被告犯
      罪，本院自應為被告無罪判決之諭知。
據上論斷，應依刑事訴訟法第299 條第1 項前段、第301 條第1
項，藥事法第83條第1 項，刑法第11條、第28條、第47條，判決
如主文。
本案經檢察官甲○○到庭執行職務。
中　　華　　民　　國　　94　　年　　10　　月　　27　　日
                  刑事第三庭  審判長法　官    張意聰
                                    法　官    施添寶
                                    法  官    錢衍蓁
以上正本證明與原本無異。
如不服本判決，應於判決送達後10日內，向本院提出上訴狀。
中　　華　　民　　國　　94　　年　　10　　月　　31　　日
                                    書記官    鄭淑臻
附錄本判決論罪科刑所依據之法條：
藥事法第83條第1項：
明知為偽藥或禁藥，而販賣、供應、調劑、運送、寄藏、牙保、
轉讓或意圖販賣而陳列者，處七年以下有期徒刑，得併科新臺幣
五百萬元以下罰金。
附表：
┌──┬─────────┬──┬───┬──────┐
│編號│名稱              │數量│單位  │備註        │
├──┼─────────┼──┼───┼──────┤
│ 1  │SILKRON CREAM     │2條 │10g   │未經核准擅自│
│    │                  │    │      │輸入之藥品  │
├──┼─────────┼──┼───┼──────┤
│ 2  │PEARL CREAM YOUNG │5盒 │4g    │一般化妝品  │
│    │ONE               │    │      │            │
├──┼─────────┼──┼───┼──────┤
│ 3  │DOUBLE RICH       │2瓶 │300ml │一般化妝品  │
├──┼─────────┼──┼───┼──────┤
│ 4  │VITAMINC          │200 │500mg │ VITAMINC成 │
│    │                  │粒  │      │ 分（取樣10 │
│    │                  │    │      │ 粒）       │
├──┼─────────┼──┼───┼──────┤
│ 5  │PERITOL           │100 │4mg   │CYPROHEPTADI│
│    │                  │粒  │      │INE HYDROCHL│
│    │                  │    │      │RIDE        │
├──┼─────────┼──┼───┼──────┤
│ 6  │緬甸蟒            │1 條│      │活體，一般類│
│    │                  │    │      │            │
└──┴─────────┴──┴───┴──────┘
